高雄高等行政法院裁定
111年度救字第101號
聲  請  人  謝清彥                                     

上列聲請人因與相對人法務部矯正署臺東監獄間監獄行刑法事件
，對於中華民國111年8月15日臺灣臺東地方法院111年度監簡字
第12號裁定，提起抗告（本院111年度監簡抗字第10號），並聲
請訴訟救助，本院就訴訟救助部分裁定如下：
　　主  文
一、聲請駁回。
二、聲請訴訟費用由聲請人負擔。
　　理  由
一、按「當事人無資力支出訴訟費用者，行政法院應依聲請，以
    裁定准予訴訟救助。但顯無勝訴之望者，不在此限。」「（
    第2項）聲請人無資力支出訴訟費用之事由應釋明之。（第3
    項）前項釋明，得由受訴行政法院管轄區域內有資力之人出
    具保證書代之。」行政訴訟法第101條、第102條第2項、第3
    項分別定有明文。而關於無資力支出訴訟費用之事由，參照
    行政訴訟法第176條準用民事訴訟法第284條規定，應提出可
    使行政法院信其主張為真實且能即時調查之證據以釋明之。
    又「（第1項）身心障礙者受公約及其有關法規保障之權益
    遭受侵害、無法或難以實施者，得依法提起訴願、訴訟或其
    他救濟管道主張權利；侵害之權益係屬其他我國已批准或加
    入之國際公約及其有關法規保障者，亦同。（第2項）身心
    障礙者委任律師依前項規定行使權利者，政府應依法提供法
    律扶助；其扶助業務，得委託財團法人法律扶助基金會或其
    他民間團體辦理。」「經分會准許法律扶助之無資力者，其
    於訴訟或非訟程序中，向法院聲請訴訟救助時，除顯無理由
    者外，應准予訴訟救助，不受民事訴訟法第108條規定之限
    制。」身心障礙者權利公約施行法第8條第1項、第2項及法
    律扶助法第63條亦有明文。
二、聲請意旨略以：聲請人不服臺灣臺東地方法院111年度監簡
    字第12號裁定，提起抗告（本院111年度監簡抗字第10號，
    下稱系爭本案）。聲請人係精神疾患，依身心障礙者權利公
    約施行法第8條第2項、第10條第2項規定，應受法扶及律師
    之保障，且該公約有優位權，爰提出載明聲請人為精神疾患
    之受刑人個別處遇計畫1紙及臺灣高等法院108年度國抗字第
    24號裁定以代釋明，就系爭本案聲請本院准予訴訟救助等語
    。
三、經查：聲請人主張其為精神疾患，依身心障礙者權利公約施
    行法規定，有應受法扶及律師保障之權利云云。惟按「身心
    障礙者」之定義，依身心障礙者權益保障法第5條規定，係
    指個人因生理或心理因素致其參與社會及從事生產活動功能
    受到限制或無法發揮，且經相關專業團隊鑑定及評估，而領
    有身心障礙證明者。基此，精神心智功能之障礙，因有輕重
    度區別，非謂患有精神疾病即一律是身心障礙者，若未達領
    有身心障礙證明者，尚無須社會福利照顧，亦非有適用身心
    障礙者權利公約施行法等相關規定。聲請人雖提出綠島監獄
    「受刑人個別處遇計畫」載明其為精神疾患，然該表「身心
    狀況」欄內未勾選有「身心障礙」任一等級及類別，且聲請
    人也未提示任何經專業人員團隊鑑定評估後發給之身心障礙
    證明，是聲請人前揭主張，洵屬無據，自無可採。又聲請人
    就系爭本案聲請訴訟救助，並未釋明其於本案確已無力支出
    裁判費之主張為真實，亦未提出已由有資力之人出具保證書
    代之，依前揭說明，尚難遽認聲請人已釋明其為無資力之人
    。另經本院依職權向財團法人法律扶助基金會臺東分會查詢
    結果，聲請人並未就系爭本案聲請法律扶助，此有該分會民
    國111年9月29日法扶東字第1110000204號函在卷可憑，足認
    本件亦無法律扶助法第63條所定應准予訴訟救助之情事。從
    而，本件訴訟救助之聲請，應予駁回。
四、結論：聲請無理由。
中　　華　　民　　國　　111 　年　　10　　月　　11　　日
             高雄高等行政法院第二庭
                         審判長法官  孫　國　禎
                               法官  曾　宏　揚
                               法官  林　韋　岑
以上正本係照原本作成。
不得抗告。 
中　　華　　民　　國　　111 　年　　10　　月　　11　　日
                             書記官　鄭　郁　萱